【裁判字號】    96,訴,52
【裁判日期】    970131
【裁判案由】    損害賠償
【裁判全文】
台灣屏東地方法院民事判決  96年度訴字第52號
    原      告  丙○
    法定代理人  己○○
                丁○○
    訴訟代理人  黃永隆律師
                王炯棻律師
    被      告  東森得易購股份有限公司
    法定代理人  甲○○
    訴訟代理人  葉張基律師
    被      告  庚○國際開發股份有限公司屏東分公司
    法定代理人  乙○○
    訴訟代理人  張文雪律師
                許銘春律師
    被      告  戊○○
上列當事人間請求損害賠償事件，經本院於民國97年1 月17日言
詞辯論終結，判決如下：
    主      文
被告戊○○、庚○國際開發股份有限公司屏東分公司應連帶給付
原告新台幣拾伍萬玖仟伍佰陸拾伍元，及被告戊○○部分自民
國九十六年二月三日起、被告庚○國際開發股份有限公司屏東分
公司部分自民國九十六年二月二日起，均至清償日止，按週年利
率百分之五計算之利息。
原告其餘之訴駁回。
訴訟費用由被告戊○○、庚○國際開發股份有限公司屏東分公司
連帶負擔十分之一，餘由原告負擔。
本判決第一項得假執行。但被告庚○國際開發股份有限公司屏東
分公司如以新台幣拾伍萬玖仟伍佰陸拾伍元為原告預供擔保，
得免為假執行。
原告其餘假執行之聲請駁回。
    事實及理由
甲、程序方面：
壹、查被告庚○國際開發股份有限公司屏東分公司（下稱庚○公
    司）原名稱為「景海企業股份有限公司屏東分公司」（下稱
    景海公司），嗣於原告起訴後即民國96年1 月31日變更名稱
    為庚○公司，有高雄市政府函文及所附之變更登記表影本各
    1 份在卷可稽（見第60、61頁）。而庚○公司雖係變更名稱
    ，但其法定代理人並未變更，此有變更公司名稱前景海公司
    之營利事業登記抄本1 份（上載負責人為乙○○）可憑（見
    第46頁），故此公司名稱之變更在性質上與民事訴訟法第16
    9 條規定之法人因合併而消滅情形不同，自不生訴訟程序當
    然停止及承受訴訟之問題（最高法院94年台上字第1346號判
    決意旨參照）。
貳、按就兩造之訴訟有法律上利害關係之第三人，為輔助一造起
    見，於該訴訟繫屬中，得為參加；當事人得於訴訟繫屬中，
    將訴訟告知於因自己敗訴而有法律上利害關係之第三人，民
    事訴訟法第58條第1 項、第65條第1 項分別定有明文。被告
    庚○公司於96年3 月14日具狀陳稱：明台產物保險股份有限
    公司、蘇黎世產物保險股份有限公司、華山產物保險股份有
    限公司（原名太平產物保險股份有限公司）共同承保被告庚
    ○公司之公共意外責任險，就被告庚○公司位於屏東縣恆春
    鎮○○路451 號之營業處所暨所管理之海域及沙灘區域，所
    允許客戶活動範圍內所發生之意外事故，如為被告庚○公司
    依法應負之責任，保險人應依保險單所載負賠償責任；保險
    期間自93年6 月30日中午12時至94年6 月30日中午12時，有
    公共意外責任保險單可證。系爭事故發生在前述保險期間內
    ，故上開3 家保險公司將因被告庚○公司敗訴而有法律上之
    利害關係，爰聲請本院將本件訴訟告知上開保險公司，並請
    其參加訴訟等語（見第70頁），嗣經本院依法告知訴訟並將
    聲請告知訴訟狀繕本合法送達予受告知人即上開3 家保險公
    司，且於最後言詞辯論期日前，再行合法通知渠等言詞辯論
    期日時間，有送達證書各2 份足稽（見第86至88頁、第261
    至263 頁），惟渠等均未於言詞辯論期日到場，亦未聲明參
    加訴訟，且未提出任何資料供本院參酌，故依民事訴訟法第
    67條規定，視為渠等於得行參加時已參加於訴訟，並準用同
    法第63條之規定，先予敘明。
、次按訴狀送達後，原告不得將原訴變更或追加他訴，但請求
    之基礎事實同一者，或不甚礙被告之防禦及訴訟之終結者，
    不在此限，民事訴訟法第255 條第1 項第2 款、第7 款分別
    定有明文。查原告於起訴時，就被告東森得易購股份有限公
    司（下稱東森公司）部分之請求權基礎本為消費者保護法第
    7 條規定，嗣追加、變更為先位請求權基礎為消費者保護法
    第7 條規定，備位請求權基礎為同法第8 條第1 項規定（見
    第96、277 頁）。另就被告戊○○部分，原告之請求權基礎
    本為消費者保護法第7 條規定，嗣追加、變更為先位請求權
    基礎為同法第7 條規定，備位請求權基礎為民法第184 條規
    定（見第277 頁）。因原告上開所為訴之追加、變更，其請
    求之基礎事實，均係基於系爭消費糾紛而生之爭執，爭點有
    其共同性，且訴訟及證據資料有同一性，基礎事實應屬同一
    ，於被告之防禦及訴訟之終結亦無妨礙，依前揭說明，應予
    准許。又原告原聲明請求之金額為新台幣（下同）3,834,92
    5 元，嗣於本院97年1 月17日言詞辯論時擴張為請求3,939,
    687 元（見第276 頁）。此並未變更訴訟標的，而僅係擴張
    應受判決事項之聲明，合於民事訴訟法第255 條第1 項第3
    款規定，亦應准許。
乙、實體方面：
壹、原告起訴主張：
一、原告之母己○○經由東森購物之旅遊專刊得知被告東森公司
    與墾丁庚○酒店即被告庚○公司配合，共同推出「驚艷庚○
    風情雙人三日遊」之行程，其整套行程除提供雙人房山景住
    宿、自助早餐等外，亦包含提供沙灘摩托車券2 張供遊客使
    用。原告之母即以刷卡方式，購買上開旅遊行程，並於94年
    1 月23日住進該酒店。然於94年1 月24日上午11時許，原告
    之母攜同原告使用所提供之沙灘摩托車時，因該摩托車坐墊
    下之帶動鐵鏈運轉封口處，並未加裝避免接觸使用者手腳之
    安全防護設施（安全蓋），以致原告之右腳伸入其內，遭行
    進中之摩托車下方之鐵鏈所壓傷，經送財團法人恆春基督教
    醫院（下稱恆春基督教醫院）就診，後因傷勢嚴重，再轉送
    財團法人長庚紀念醫院（高雄）分院（下稱高雄長庚醫院）
    醫治，因原告右腳第1 、2 、3 、4 、5 腳趾外傷性嚴重砸
    傷併遠端趾骨開放性骨折及趾尖組織缺損，必須截肢，造成
    原告受傷之4 隻腳趾必須截肢，而受有損害。
二、按從事設計、生產、製造商品或提供服務之企業經營者，於
    提供商品流通進入市場，或提供服務時，應確保該商品或服
    務，符合當時科技或專業水準可合理期待之安全性。商品或
    服務具有危害消費者生命、身體、健康、財產之可能者，應
    於明顯處為警告標示及緊急處理危險之方法。企業經營者違
    反前2 項規定，致生損害於消費者或第三人時，應負連帶賠
    償責任。但企業經營者能證明其無過失者，法院得減輕其賠
    償責任。消費者保護法第7 條定有明文。造成原告損害之沙
    灘摩托車，係原告之母向被告東森公司所購買旅遊行程中所
    附加之商品服務，該沙灘摩托車亦由被告庚○公司於旅遊行
    程中所提供之服務，且該摩托車又係被告庚○公司之前身景
    海公司向摩托車業者即被告戊○○所承租供住宿遊客使用。
    故被告3 人均係消費者保護法所規定提供服務之企業經營者
    ，而其所提供之服務（沙灘摩托車）並未符合當時科技或專
    業水準可合理期待之安全性，且於原告搭乘時，亦未於車身
    及他處明顯處為警告標示，自屬違反消費者保護法，致原告
    受有損害，依法應負賠償責任。而被告戊○○因上述行為，
    業經台灣屏東地方法院檢察署檢察官聲請簡易判決處刑，並
    經本院刑事庭以95年度簡字第786 號判決判處有期徒刑5 月
    ，如易科罰金以銀元300 元折算1 日確定。故被告戊○○亦
    構成民法第184 條第1 項前段之一般侵權行為。
三、原告之母係透過被告東森公司於市面上發行之「東森購物旅
    遊專刊」，向其訂購系爭套裝旅遊行程。而支付上開旅遊費
    用亦係照被告東森公司於其專刊上所留電話語音指示，以信
    用卡方式繳納其金額，而後為何係由訴外人辛○旅行社股份
    有限公司（下稱辛○旅行社）開立統一發票，係被告東森公
    司與辛○旅行社間之內部關係，非原告所得知悉。另由被告
    東森公司所提出之「旅行業代收轉付收據」，亦可知系爭旅
    遊行程係向被告東森公司所訂購。又縱認辛○旅行社為旅遊
    契約之當事人，亦非可排除被告東森公司為消費者保護法上
    規定之企業經營者，而應有消費者保護法之適用。再者，縱
    認被告東森公司非直接銷售系爭旅遊商品之企業經營者，其
    亦屬將系爭商品於其旅遊專刊上廣告銷售者，為系爭商品流
    通進入市場時經銷之企業經營者，依消費者保護法第8 條第
    1 項規定，應負連帶賠償責任（台灣台北地方法院94年度消
    字第8 號民事判決參照）。
四、按保險制度，旨在保護被害人，非為減輕損害事故加害人之
    責任，保險給付請求權之發生，係以定有支付保險費之保險
    契約為基礎，因與侵權行為所生之損害賠償請求權，並非出
    於同一原因，後者之損害賠償請求權，殊不因受領前者之保
    險給付而喪失，兩者不生損益相抵之問題。是被害人縱已自
    保險人處受領保險給付，亦不因而喪失對加害人之損害賠償
    請求權。茍損害確係因該侵權行為而生，無論由保險人或被
    保險人支出費用，皆屬侵權行為人應對被害人賠償之範圍，
    故被上訴人支出之醫療費用，雖其中部分由健保給付，仍得
    請求上訴人給付，被上訴人此部分請求為有理由（台灣高等
    法院高雄分院94年上易字第166 號民事判決參照）。另台灣
    高雄地方法院95年訴字第2092號民事判決亦援引最高法院89
    年台上字第805 號判決意旨，認受領全民健康保險所提供之
    醫療給付，自得向被告請求之見解。而原告之上述傷勢，依
    曾隆興博士所著「現代損害償法論」第256 頁所附之「勞工
    保險殘廢給付標準表」，應符合第154 項「一足第一趾或其
    他之四趾喪失機能者」，及後附表格中「足趾喪失機能者」
    係符合左列情況者：二、在第二趾，自末關節以上切斷者..
    . 。三、在第三、四、五各趾，係指末關節以上切斷... 。
    及第257 頁各殘廢等級喪失或減少勞動能力比率表中所示殘
    廢等級第12級，喪失勞動能力程度為：30.76%。次按法院固
    得就鑑定人依其特別知識觀察事實，加以判斷而陳述之鑑定
    意見，依自由心證判斷事實之真偽。然就鑑定人之鑑定意見
    可採與否，則應踐行調查證據之程序而後定其取捨。倘法院
    不問鑑定意見所由生之理由如何，遽採為裁判之依據，不啻
    將法院採證認事之職權委諸鑑定人，與鑑定僅為一種調查證
    據之方法之趣旨，殊有違背，最高法院79年台上字第540 號
    判例著有明文。查高雄長庚醫院96長庚院高字第6811501 號
    函文，並未說明病患（原告）如何不符合附件二之傷害，其
    意見自不得採認甚明；況依已所開立之診斷證明書之醫囑部
    分「右腳第二、三、四腳趾遠端趾骨及右腳第五腳趾遠端趾
    關節截肢手術」，配合勞工保險殘廢給付標準表下關於如何
    情況係「足趾喪失機能者」之說明：一、第一趾末節切斷二
    分之一以上者或... 。二、在第二趾，自末關節以上切除者
    ，或... ，依上本件原告受傷之情況自符合第154 項之「一
    足第一趾或其他之四趾喪失機能者」；縱未符合勞工保險殘
    廢給付標準表第154 之項目，核其情形亦應符合第158 項之
    「其他任何之足趾，共有二趾喪失機能者」項目。
五、對被告抗辯所為之陳述：被告庚○公司主張原告之母駕駛沙
    灘摩托車，應認係原告之使用人，未依使用須知標示，注意
    原告之安全云云。然被告所謂「未依使用須知標示」究係何
    指？查事故現場當時並無任何之「使用須知」標示，原告之
    母何來之與有過失？另依內政部營建署墾丁國家公園管理處
    以營墾企字第0940007616號函覆台灣屏東地方法院檢察署及
    其後附內政部「墾丁國家公園區域內禁止事項」，其中五、
    禁止從事沙灘車、滑砂、陸上遊艇之活動行為，及被告戊○
    ○已有違規經營沙灘摩托車而遭取締在案，既被告戊○○及
    被告庚○公司對經營沙灘摩托車係屬違法，應有認知，何來
    有「使用須知」標示？縱有，亦屬違法之標示。另被告戊○
    ○於庭訊主張有告知原告要注意安全等情，原告對此否認，
    被告戊○○於原告之母及原告乘坐系爭摩托車時，並無告知
    原告要注意安全事項及應將腳放置於何處等情；況原告當時
    年僅2 歲，並無法如被告所云將其腳放置於前方踏板上。
六、原告因上述傷害，已支出醫療費用126,943 元及停車費2,25
    5 元，預計未來將再支出醫藥費10萬元；原告年僅4 歲，又
    因腳部受傷無法自行行走，故受傷期間須專人照顧起居，如
    聘請看顧者，每月須花費約15,000元，然原告自受傷後至無
    須他人抱扶可自行走路之期間長達9 個月，然於此原告僅請
    求1 個月之看護費15,000元。另原告可自成年即20歲起獨自
    謀生工作，至勞動基準法第54條強制退休年齡60歲止，共40
    年之勞動期間，依行政院主計處之每年每人之月平均所得逾
    4 萬元，又原告減少勞動能力之比率為30.76%，則原告減少
    之損害額為3,195,489 元（計算式：40,000元1230.76%
    21.00000000 《40年複利5%複式霍夫曼係數》，元以下四
    捨五入）。又原告受傷後長時間往來各大醫院接受醫治及復
    健，肉體已承受極大痛苦，且因原告有4 隻腳趾已遭截肢，
    不能回復原有身體之完整樣貌，使原告精神上受有莫大折磨
    ，故請求慰撫金50萬元。
七、綜上，爰依消費者保護法第7 條規定（就被告東森公司與戊
    ○○部分，均為先位之請求權基礎），請求被告連帶賠償原
    告上述損害；如被告東森公司、戊○○不成立上開責任，則
    分別依消費者保護法第8 條第1 項及民法第184 條規定，請
    求被告負連帶損害賠償責任等語。並聲明：（一）被告應連
    帶給付原告3,939,687 元，及其中3,849,925 元自起訴狀繕
    本送達翌日起、其中89,762元自擴張聲明狀送達翌日起，均
    至清償日止，按週年利率5%計算之利息。（二）如受勝訴判
    決，願供擔保請准宣告假執行。
貳、被告東森公司則以：
一、本件旅遊契約當事人為辛○旅行社，被告東森公司僅為廣告
    提供者而已，此由信用卡帳單內「帳單說明」欄為「辛○旅
    行社- 東森」可稽。再據本案之「旅行業代收轉付收據」，
    亦可知旅遊契約之當事人為辛○旅行社。故被告東森公司並
    非系爭旅遊契約之提供服務企業經營者，無消費者保護法第
    7 條之適用問題，故縱使原告就系爭旅遊契約有任何爭執，
    應向辛○旅行社請求損害賠償，與被告無涉。
二、原告主張沙灘摩托車之瑕疵係車輛出廠時就是如此，故此部
    份如屬瑕疵，應係製造商之責任。再者，此部分因被告庚○
    公司向被告戊○○承租沙灘摩托車供住宿旅客騎乘，故被告
    東森公司本身應無過失。又原告請求之醫療費用部分誤將健
    保給付部分計入，且未扣除恆春基督教醫院之證書費280 元
    。而原告主張看護期間為9 個月，並未舉證證明，看護費以
    每月15,000元計算，原告亦未提出計算基準。至勞動能力減
    損部分，亦應由原告舉證。又若原告殘廢等級為12等級，其
    請求之50萬元慰撫金尚屬過高，應予酌減。
三、最高法院79年台上字第2734號判例：「民法第二百十七條關
    於被害人與有過失之規定，於債務人應負無過失責任者，亦
    有其適用。」最高法院92年度台上字第485 號判決：「負損
    害賠償責任者，除法律另有規定或契約另有訂定外，應回復
    他方損害發生前之原狀，固為民法第二百十三條第一項所明
    定。惟該項情形，債權人得請求支付回復原狀所必要之費用
    ，以代回復原狀，同條第三項定有明文。民法債編施行法第
    十二條並明定上開第三項規定，於民法債編修正施行前因負
    損害賠償責任而應回復原狀者，亦適用之。次按損害之發生
    或擴大，被害人與有過失者，法院得減輕賠償金額或免除之
    ，民法第二百十七條第一項定有明文。此項規定之目的在謀
    求加害人與被害人間之公平，倘受害人於事故之發生亦有過
    失時，由加害人負全部賠償責任，未免失諸過酷，是以賦與
    法院得不待當事人之主張，減輕其賠償金額或免除之職權。
    此所謂被害人與有過失，只須其行為為損害之共同原因，且
    其過失行為並有助成損害之發生或擴大者，即屬相當，不問
    賠償義務人應負故意、過失或無過失責任，均有該條項規定
    之適用。」同院87年度台上字第233 號判決：「職業災害補
    償，基本上亦為損害賠償之一種，雇主之職業災害補償責任
    ，乃係基於勞動基準法第五十九條之特別規定，依此條之規
    定，對於雇主雖採無過失責任主義，即雇主不得以自己無過
    失為由而拒絕賠償，惟損害賠償之法則，我國規定於民法第
    二百十三條至第二百十八條，其中第二百十七條規定之過失
    相抵，係為促使被害人注意履行其應盡之義務，以避免或減
    少損害之發生，職業災害補償既為損害賠償之一種，自仍有
    民法第二百十七條之適用，以促勞工於執行職務時，對於自
    己生命、身體之安全，盡其應盡之注意義務，避免或減少危
    險或損害之發生，故自目的而言，職業災害補償適用民法上
    過失相抵原則，與保護勞工之意旨，並不相違。」同院87年
    台上字第97號判決：「民法第二百十七條關於被害人與有過
    失之規定，於債務人應負無過失責任者，亦有其適用，業經
    本院著有七十九年台上字第二七三四號判例。是原審斟酌本
    件肇事情形，依過失相抵，減輕被上訴人之賠償金額，並不
    違背法令。」而系爭事故發生時，原告之母己○○騎乘該沙
    灘摩托車時，並未注意使乘坐於後之未成年人即原告勿將右
    腳伸入封口處，亦屬與有過失，縱被告須負消費者保護法之
    無過失責任，原告仍應承擔其法定代理人之與有過失責任。
四、查旅行社為許可事業，依照發展觀光條例第26條規定：「經
    營旅行業者，應先向中央主管機關申請核准，並依法辦妥公
    司登記後，領取旅行業執照，始得營業。」故被告東森公司
    不可能為旅遊契約之當事人。而訴外人辛○旅行社所出具之
    「旅行業代收轉付收據」即係代替被告庚○公司收取相關費
    用所出具之收據，且該收據係由台北市旅行商業同業公會根
    據財政部82年3 月27日台財稅字第821481937 號函之授權統
    一印製、編號（台灣省使用TN字軌、台北市使用TE字軌、高
    雄市使用KS字軌），發交各地區公會銷售予旅行業者使用【
    請參見該函說明三、（三），以及收據左下角之說明】，系
    爭「旅行業代收轉付收據」之字號為「TE00000000」為台北
    市使用之字軌，可見確實是位處台北市之辛○旅行社所提出
    之收據，被告東森公司不可能亦無法提供該收據予原告。故
    被告東森公司並非系爭旅遊契約之提供服務企業經營者，無
    消費者保護法第7 條之適用問題。況該條之適用係以原告合
    理使用沙灘摩托車為前提，原告所受傷害雖為系爭沙灘摩托
    車所致，但原告仍就其合理使用之前提事實負舉證責任。而
    從原告所提出沙灘摩托車照片以觀，原告當時被其母搭載時
    係坐在駕駛座的前座，並且座位前還有可供原告腳踏之處（
    即前輪上面擋泥版上面），被告戊○○亦主張當時有向原告
    表示「腳不可以放下來」，但原告的腳卻被捲入原告母親座
    位更後面的空間，以致發生本事故，故此時原告是否「合理
    使用」沙灘摩托車？均有待原告依法舉證此一前提事實。
五、根據詹森林、馮震宇及林明珠三位教授合著、行政院消保費
    編印之「認識消費者保護法」第29頁之說明，該法第8 條之
    企業經營者，例如量販店、超級市場、百貨公司、便利超商
    等大、中、小盤經銷商，解釋上並不包括電視廣告頻道。再
    者，所謂「經銷」應該是以自己名義與消費者交易，例如消
    費者在家樂福量販店購買一台宏碁筆記型電腦，交易當事人
    為消費者與家樂福量販店，所開立之統一發票亦為家樂福量
    販店，而不是宏碁電腦公司。但本案之旅遊契約當事人為辛
    ○旅行社，且辛○旅行社以自己名義招攬旅客，並出具「旅
    行業代收轉付收據」給原告，解釋上辛○旅行社即為同法第
    7 條之企業經營者，至被告東森公司並未以自己名義與消費
    者交易，解釋上當非經銷之企業經營者。至多應為該法第23
    條之「刊登或報導廣告之媒體經營者」，但本案並無廣告不
    實之問題。原告雖提出台灣台北地方法院94年消字第8 號判
    決，主張被告東森公司應負該法第8 條之中間責任（非無過
    失責任），但因該案開立發票者確實為被告東森公司，而本
    案之發票並非由被告東森公司所開立，而是辛○旅行社所開
    立之「旅行業代收轉付收據」，可見被告東森公司並非經銷
    商，應無該法第8 條規定之適用。此外，台灣台北地方法院
    93年度訴字第5299號確定判決亦認為：「... 被告東森公司
    僅係系爭旅遊之廣告提供者，並非系爭旅遊契約之當事人，
    系爭旅遊契約之當事人為被告辛○旅行社。」
六、原告並未提出診斷證明書，亦未提出醫院認定殘廢等級之證
    明，經被告爭執後，本院函詢高雄長庚醫院，該院於96年9
    月19日以（96）長庚院高字第681501號函回覆，表示：「病
    患所受之傷害不符合來函附件二之傷害，且不影響勞動能力
    及腳之功能，惟病患成長後兩腳大小略有差異，需鞋內輔助
    （如鞋墊之輔助）。」可見原告並無因此減損其勞動能力，
    不得請求此部分之損害。而高雄長庚醫院上開意見並非法院
    囑託該院進行鑑定所生之鑑定意見（蓋高雄長庚醫院並未接
    受本院委任進行鑑定工作，而直接將原告病歷之記載向本院
    說明而已），而係本院本身所為之調查證據程序，故無原告
    所主張最高法院79年台上字第540 號判例之適用問題等語資
    為抗辯。並聲明：（一）原告之訴駁回。（二）如受不利判
    決，願供擔保請准宣告免為假執行。
、被告庚○公司則以：
一、按「本法第七條第一項所定商品或服務符合當時科技或專業
    水準可合理期待之安全性，應就下列情事認定之：一、商品
    或服務之標示說明。二、商品或服務可期待之合理使用或接
    受。三、商品或服務流通進入市場或提供之時期。」消費者
    保護法施行細則第5 條定有明文。查庚○酒店沙灘車活動場
    入口處有設置沙灘摩托車使用須知標示，標示第2 條載：「
    12歲以下兒童由家長陪同，家長須負責兒童之安全。」又沙
    灘摩托車進入市場已多年，被告租用沙灘摩托車供房客選擇
    使用已經一段時日，為房客普遍接受使用，未曾發生傷害事
    故。依上所述，原告主張沙灘摩托車不符合當時科技或專業
    水準可合理期待之安全性，及未於明顯處為警告標示，要無
    可採。又企業經營者依消費者保護法第7 條第1 項規定，固
    應確保其提供之商品或服務，符合當時科技或專業水準可合
    理期待之安全性。惟如商品或服務已符合當時科技或專業水
    準可合理期待之安全性，企業經營者即無須負責。且消費者
    有依正當方法使用之義務，蓋任何商品或服務，如果不當使
    用，均有發生危險之可能。因此，消費者有詳細瞭解商品或
    服務之標示說明而為正當使用之義務，其因不當使用所致之
    損害，企業經營者不負損害賠償責任。原告於沙灘摩托車行
    進中，將腳伸入坐墊下鐵鏈運轉處，乃不當使用沙灘摩托車
    ，則其因此所受損害即不得請求企業經營者依消費者保護法
    第7 條負損害賠償責任。退萬步言，縱認被告應負損害賠償
    責任，原告及其使用人亦與有過失，蓋原告之母駕駛沙灘摩
    托車，應認係原告之使用人，其未依使用須知標示，注意原
    告之安全，亦與有過失。次按企業經營者能證明其無過失者
    ，法院得減輕其賠償責任，消費者保護法第7 條第3 項但書
    定有明文。查被告庚○公司向被告戊○○承租沙灘摩托車供
    房客選擇使用，約定由被告戊○○指定專人負責活動現場及
    車輛之運作，並於活動現場豎立告示牌為安全使用之警告，
    故縱認被告庚○公司應負損害賠償責任，亦應依上開規定減
    輕賠償責任。
二、又原告主張之醫療費用計入健保給付部分，應不合理；本院
    於96年8 月8 日向高雄長庚醫院函詢：（一）原告所受如附
    件一（即96年3 月15日診斷證明書）之傷害，符合附件二（
    即勞工保險給付標準表）152 至160 項中何項之障害項目？
    減少約百分之幾之勞動能力至其滿60歲為止。（二）原告受
    上述傷害，前後約需看護多久時間？半日或全日看護？費用
    各為多少？。就上開函詢事項，高雄長庚醫院96年9 月19日
    覆函說明二記載：「病患所受之傷害不符合來函附件二之傷
    害，且不影響勞動能力及腳之功能，惟病患成長後兩腳大小
    略有差異，需鞋內補助（如腳墊之補助）。」是依上揭覆函
    內容，原告並未因此減少勞動能力，則其請求此部分之損害
    賠償，洵無理由。另高雄長庚醫院上揭覆函說明三記載：「
    本院看護費用半日（12小時）為1,000 元，全日（24小時）
    為2,000 元，病患住院期間需他人協助照顧事宜。」依此，
    尚無法認定原告必須聘請看護，則原告請求看護費用亦無理
    由；退步言之，縱原告得請求住院期間由他人協助照顧之費
    用，原告自陳若聘請看顧，每月須花費約15,000元（即每日
    500 元），則依診斷證明書所載，原告於94年1 月24日急診
    住院治療，同年2 月8 日出院，住院天數為16天，亦僅能主
    張8,000 元之看護費用。另斟酌兩造身分、資力與加害程度
    ，原告請求50萬元之慰撫金尚屬過高等語資為抗辯。並聲明
    ：（一）原告之訴及假執行之聲請均駁回。（二）如受不利
    判決，願供擔保請准宣告免為假執行。
肆、被告戊○○則以：系爭沙灘摩托車可以乘坐2 個人，原告與
    其母欲乘坐系爭沙灘摩托車時，我有告知如何發動、小孩要
    坐在前面、腳要放在前輪上方的擋泥板上，不可以放下來等
    語，但因擋泥板上面沒有固定小孩腳的設施，故小孩的腳在
    上面如果晃動的話很容易受傷，可是我有告訴他們要注意安
    全，那裡也有告示牌，告示牌上面說如果有小孩，大人要陪
    同等語置辯。並聲明：原告之訴駁回。
伍、按刑事訴訟判決所認定之事實，固非當然有拘束民事訴訟判
    決之效力，但民事法院調查刑事訴訟原有之證據，而斟酌其
    結果以判斷事實之真偽，並於判決內記明其得心證之理由，
    即非法所不許（最高法院49年台上字第929 號及69年台上字
    第2674號判例意旨參照）。本院既已於97年1 月17日言詞辯
    論時提示本院95年度簡字第786 號刑事訴訟之卷證資料予兩
    造表示意見，本院自得斟酌調查該部分證據之結果，以判斷
    事實之真偽，並於判決內記明得心證之理由。
陸、原告主張其母己○○經由東森購物旅遊專刊，得知系爭旅遊
    套裝行程，行程內容包含提供沙灘摩托車券2 張供遊客使用
    。己○○即以刷卡方式購買該旅遊行程，並於94年1 月23日
    住進該酒店，94年1 月24日上午11時許，己○○攜同原告使
    用沙灘摩托車時，因摩托車坐墊下帶動鐵鏈運轉之封口處，
    未加裝避免接觸使用者手腳之安全防護設施（安全蓋），以
    致原告之右腳伸入其內，遭行進中摩托車下方之鐵鏈所壓傷
    ，致原告右腳受有第1 、2 、3 、4 、5 腳趾外傷性嚴重砸
    傷併遠端趾骨開放性骨折及趾尖組織缺損等傷害，經送恆春
    基督教醫院診治後轉送高雄長庚醫院治療。被告戊○○前於
    92年7 月1 日，與景海公司簽訂沙灘車租賃合約，由被告戊
    ○○在屏東縣恆春鎮○○路451 號，當時由景海公司所經營
    之庚○酒店沙灘處，經營將沙灘摩托車出租予景海公司客人
    騎乘之業務，而被告戊○○因上述事故，業經台灣屏東地方
    法院檢察署檢察官聲請簡易判決處刑，並經本院以95年度簡
    字第786 號判決判處有期徒刑5 月，如易科罰金以銀元300
    元折算1 日確定。依內政部營建署墾丁國家公園管理處營墾
    企字第0940007616號函及後附內政部「墾丁國家公園區域內
    禁止事項」，其中五、規定禁止從事沙灘車、滑砂、陸上遊
    艇之活動行為等事實，業據提出戶籍謄本、旅遊專刊、沙灘
    摩托車使用券、信用卡帳單及手術同意書等文件為證，且為
    被告所不爭執，復經本院依職權調閱上開刑事卷宗查核屬實
    ，堪信為真實。至原告主張被告東森公司係消費者保護法第
    7 條或第8 條所規定提供或經銷服務之企業經營者，及被告
    庚○公司、戊○○所提供之服務並未符合當時科技或專業水
    準可合理期待之安全性，且於原告搭乘時，亦未於車身及他
    處明顯處為警告標示，違反消費者保護法，致原告受有損害
    ，依法應負賠償責任。原告得請求被告連帶賠償包含健保給
    付之醫療費用金額、預計未來將再支出之醫藥費10萬元、看
    護費用15,000元、減少勞動能力之損害3,195,489 元及慰撫
    金50萬元等事實，則為被告所否認，並分別以前揭情詞置辯
    。經本院與兩造協議簡化爭點後，所整理之爭點為：（一）
    被告應否依消費者保護法第7 條規定負連帶損害賠償責任？
    若被告東森公司不需負上開責任，應否依消費者保護法第8
    條規定負連帶賠償責任？若被告戊○○不需負上開責任，應
    否依民法第184 條規定負賠償責任？若被告庚○公司應負上
    開責任，是否得主張依消費者保護法第7 條第3 項但書之減
    輕責任？（二）若被告應負賠償責任，原告得否請求醫療費
    用、停車費、看護費、減少勞動能力之損失及慰撫金？若可
    ，金額各為多少？（三）原告及其法定代理人就系爭傷害之
    造成有無與有過失？若有，應減免被告之過失責任比例為何
    ？茲分別析論如下：
一、被告應否依消費者保護法第7 條規定負連帶損害賠償責任？
    若被告東森公司不需負上開責任，應否依消費者保護法第8
    條規定負連帶賠償責任？若被告戊○○不需負上開責任，應
    否依民法第184 條規定負賠償責任？若被告庚○公司應負上
    開責任，是否得主張依消費者保護法第7 條第3 項但書之減
    輕責任？
（一）按從事設計、生產、製造商品或提供服務之企業經營者，
      於提供商品流通進入市場，或提供服務時，應確保該商品
      或服務，符合當時科技或專業水準可合理期待之安全性。
      商品或服務具有危害消費者生命、身體、健康、財產之可
      能者，應於明顯處為警告標示及緊急處理危險之方法。企
      業經營者違反前2 項規定，致生損害於消費者或第三人時
      ，應負連帶賠償責任。但企業經營者能證明其無過失者，
      法院得減輕其賠償責任。消費者保護法第7 條定有明文。
      查系爭沙灘摩托車之騎乘業務為被告戊○○所經營，並由
      景海公司向被告戊○○承租系爭沙灘摩托車供景海公司之
      客人乘用，已如前述，堪認被告戊○○與景海公司均係提
      供系爭沙灘摩托車騎乘服務之企業經營者，而有前開規定
      之適用。
（二）次按從事設計、生產、製造商品或提供服務之企業經營者
      應確保其提供之商品或服務無安全或衛生上之危險。亦即
      應確保該商品於其流通進入市場，或服務於其提供時，符
      合當時科技或專業水準可合理期待之安全性。所謂可合理
      期待之安全性，應就商品或服務之標示說明、商品或服務
      可期待之合理使用或接受、商品或服務流通進入市場或提
      供之時期等情事認定之。此觀92年1 月22日修正前消保法
      第7 條第1 項及同法施行細則第5 條第1 、2 項規定自明
      （並參見修正後消保法第7 條第1 項及同法施行細則第5
      條規定及其修正說明）。... 其次，商品或服務具有危害
      消費者生命、身體、健康、財產之可能者，應於明顯處為
      警告標示及緊急處理危險之方法，修正前、後之消保法第
      7 條第2 項均定有明文。而於消費者不正常使用商品，可
      能發生危害之情形，如危害發生之可能非眾所週知，且該
      不正常使用之可能為企業經營者所得預見者，應認企業經
      營者仍負有警告之義務，始足以保障消費者之權益（最高
      法院96年度台上字第1136號判決意旨可資參照）。經查，
      依系爭事故發生後，檢察官於94年8 月18日至現場勘驗系
      爭沙灘摩托車時，所拍攝之相片6 張所示（見台灣屏東地
      方法院檢察署94年度他字第581 號偵查卷第43至45頁），
      摩托車右邊之鍊條靠近座椅處，有約成人1 個拳頭大小之
      範圍未為安全護罩所遮蓋，且腳踏板處亦無可固定人之雙
      腳之裝置。參以沙灘摩托車業經內政部公告為於墾丁國家
      公園區域內禁止從事之活動，有前述函文1 份足稽（見上
      開偵查卷第76頁），且沙灘摩托車非屬經濟部公告應施檢
      驗範圍，無須向經濟部標準檢驗局辦理檢驗，亦有該局96
      年6 月21日經標三字第09600067680 號書函1 份可憑（見
      第185 頁）。而系爭摩托車既係讓原告及其母己○○騎乘
      於沙灘上，而沙灘係屬崎嶇不平之地，此亦有現場相片4
      張可佐（見上開偵查卷第46、47頁），衡情原告與其母於
      騎乘時，身體勢必會有相當程度之晃動，而原告係90年9
      月13日出生（詳第8 頁之戶籍謄本），當時年僅3 歲多，
      其肌力必較一般成年人為差，尤其當時係其母己○○駕駛
      摩托車，原告為乘客，其應難以預知己○○之行駛方向與
      路況，致無法適時控制其雙腳以保持身體之平衡，故原告
      於乘坐系爭摩托車時，其晃動之程度將更甚於己○○。故
      在無類似扣環之裝置以固定原告之腳掌，而被告戊○○、
      庚○公司並未提供原告類似汽車安全帶之設施，或告知己
      ○○應使用安全帶綁住原告身體，且未禁止原告乘坐，而
      系爭摩托車右邊鍊條靠近座椅處，約有成人1 個拳頭大小
      之範圍未為安全護罩所遮蓋等情況下，原告之右小腳在其
      身體劇烈晃動下，將極易伸入該未遮蓋安全護罩處而遭鐵
      製鍊條絞傷。徵之類似扣環之固定幼童腳掌裝置、專供幼
      童使用之安全帶與遮蓋鍊條之安全護罩，以我國當時之科
      技或專業水準，應能予以設置，故縱使系爭摩托車之製造
      人於製造時，未能設置上述裝備，被告戊○○或庚○公司
      亦應能及時亡羊補牢而自行加裝該等安全設施。是堪認被
      告戊○○、庚○公司並未確保其於提供系爭摩托車騎乘服
      務時，符合當時科技或專業水準可合理期待之安全性。
（三）而系爭摩托車之騎乘服務既具有危害消費者身體、健康之
      可能，被告戊○○、庚○公司即應於明顯處為警告之標示
      。查事故發生時現場張貼有「沙灘摩托車使用須知」，其
      中第2 點固記載：12歲以下孩童若要乘坐，須由家長陪同
      ，家長須負責兒童之安全等語（見第156 頁）。然該須知
      並未就系爭摩托車並無類似扣環之固定幼童腳掌裝置與完
      全遮蓋住鍊條之安全護罩等情，為警告之標示。被告戊○
      ○雖抗辯其當時有向原告表示「腳不可以放下來」等語，
      被告庚○公司則抗辯原告於沙灘摩托車行進中將腳伸入坐
      墊下鐵鏈運轉處，乃不當使用沙灘摩托車云云；然如前所
      述，系爭摩托車既係騎乘於崎嶇不平之沙灘上，原告當時
      年僅3 歲多，被告戊○○、庚○公司復未禁止其乘坐，而
      原告之肌力當較一般成年人為差，於乘坐系爭摩托車時實
      難以預知行駛方向與路況，致無法適時控制其雙腳以保持
      身體之平衡，故原告之身體勢必會有相當程度之搖晃，而
      被告戊○○、庚○公司復未設置類似扣環之裝置以固定原
      告之腳掌，且系爭摩托車右邊鍊條靠近座椅處，約有成人
      1 個拳頭大小之範圍未為安全護罩所遮蓋，在此情況下原
      告之右小腳遭鐵製鍊條絞傷，實難謂係原告及其母己○○
      不當使用系爭摩托車所致。況被告庚○公司自承沙灘摩托
      車進入市場已多年，其租用沙灘摩托車供房客選擇使用已
      經一段時日，為房客普遍接受使用，未曾發生傷害事故等
      語（見第56頁倒數第1 行及第57頁第1 、2 行）。是退一
      步言，縱使本件係消費者即原告與其母己○○不正常使用
      商品，可能發生危害之情形，但依被告庚○公司前述內容
      ，傷害事故未曾發生，亦即危害發生之可能非眾所週知，
      而系爭摩托車於事發前確已存在上述如成人拳頭般大小、
      無安全護罩遮蓋之鐵鍊運轉處，則原告之右小腳掌伸入該
      處之不正常使用可能應為企業經營者即被告戊○○、庚○
      公司所得預見，揆諸前揭實務見解（最高法院96年度台上
      字第1136號判決意旨），應認企業經營者仍負有警告之義
      務，始足以保障消費者之權益。詎被告戊○○、庚○公司
      均未就系爭摩托車無類似扣環之固定幼童腳掌裝置與完全
      遮蓋鐵製鍊條之安全護罩等情，為警告之標示，自屬違反
      消費者保護法第7 條第1 項、第2 項規定，且致生損害於
      消費者即原告，應依同條第3 項前段之規定負連帶賠償責
      任。而就被告戊○○部分，原告上開先位請求權基礎既有
      理由，本院自無庸就其備位之請求權基礎即民法第184 條
      規定為審酌，附此敘明。
（四）又消費者保護法第7 條第3 項但書固規定，企業經營者能
      證明其無過失者，法院得減輕其賠償責任。惟查，被告庚
      ○公司既未注意騎乘沙灘摩托車係墾丁國家公園區域內禁
      止從事之活動，業經內政部公告，且系爭摩托車未經經濟
      部標準檢驗局檢驗合格，亦未注意該摩托車並無類似扣環
      之固定幼童腳掌裝置、專供幼童使用之安全帶或完全遮蓋
      住鍊條之安全護罩等設施，顯然具有過失。況被告庚○公
      司復未提出足夠證據證明其無過失，自不得依上開規定減
      輕其賠償責任。
（五）再查，系爭旅遊行程雖為原告之母己○○透過被告東森公
      司購物專刊之行銷所購買，然旅遊行程服務之提供者並非
      被告東森公司，而係被告戊○○與庚○公司，故被告東森
      公司自非消費者保護法第7 條所規定提供服務之企業經營
      者。是原告先位之請求權基礎即無理由，茲再審酌原告關
      於同法第8 條第1 項之備位請求權基礎。按從事經銷之企
      業經營者，就商品或服務所生之損害，與設計、生產、製
      造商品或提供服務之企業經營者連帶負賠償責任。但其對
      於損害之防免已盡相當之注意，或縱加以相當之注意而仍
      不免發生損害者，不在此限。消費者保護法第8 條第1 項
      固定有明文。被告東森公司之官方網站雖記載：成為東森
      購物事業伙伴可獲免費廣告宣傳、降低通路費用... 多項
      效益。... 廠商於東森購物之商品銷售、行銷、送貨、換
      貨均須依照... （見第143 頁）。東森購物專業經營團隊
      ，從前端商品開發、行銷企劃、節目製作... 完全秉持「
      東森嚴選」的精神層層管控，... 雙方責任義務等，均依
      簽訂之「商品寄售契約書」行之（見第144 頁）。及系爭
      旅遊所刊登之購物專刊上（見證件存置袋），封面右上角
      蓋有「東森嚴選」字樣之方章，內頁第7 頁左上角即為系
      爭旅遊行程說明，文字欄左上角載有「東森價」字樣，右
      上角則載有「品號：... 」字樣。惟按「稱行紀者，謂以
      自己之名義，為他人之計算，為動產之買賣或其他商業上
      之交易，而受報酬之營業。」民法第576 條定有明文。此
      所稱行紀，乃指行紀業而言，須以自己名義而為他人管理
      委託之事務（為他人計算從事交易），所從事者須限於為
      動產之買賣或其他商業上之交易，並受有報酬之營業，始
      足當之。而行紀所具經濟上之利益，有下列各點：1.委託
      人得不暴露自己姓名，而享受與他人訂約之利益，故得幕
      後利用商機而保持營業上之秘密。2.第三人惟以行紀人為
      相對人而訂立契約，與代理不同，無須探索本人之信用及
      支付能力，從而有使交易安全敏速之效。3.在委託人方面
      ，不獨得利用行紀人之信用及資產，並得利用其在契約訂
      立地之交易關係及其地方業務上之知識經驗。4.對於第三
      人之關係，無須特別授權，行紀人應以自己之責任，保持
      委託人之利益，不獨權利之行使至為容易，而且得為臨機
      應變之措置。5.惟行紀人對於第三人負責，委託人無就代
      理之過失或代理權之濫用，而蒙受不測損害之危險。6.委
      託人與行紀人間，準用關於委託之規定，故與代理權之授
      與有同一效力（見史尚寬著，債法各論，第456 頁）。
（六）由上可知，行紀業之營業性質係代為銷售貨物，以賺取佣
      金為目的；而經銷之性質則為買賣業。就營業稅之申報與
      計算上，代銷即行紀之營業額可以在營業額調節表中調整
      ，不屬代銷商之營業額（因銷貨成本與銷貨收入金額同，
      無價差，其主要收入來源為佣金收入）；而經銷因其性質
      為買賣業，故其銷貨收入均屬經銷商之銷貨收入而應申報
      營業稅。依被告東森公司提出之旅行業代收轉付收據影本
      1 份（見第53頁），可知係由辛○旅行社所開立，而根據
      財政部82年3 月27日台財稅字第821481937 號函（見第12
      9 頁），旅行業者申報營業稅時需同時檢附代收轉付收據
      及統一發票，是代收轉付收據與統一發票之出具人應屬同
      一人，故由上開收據可見被告東森公司僅係代辛○旅行社
      銷售系爭旅遊商品，而營業額6,500 元（見第10、36、53
      頁）則均由辛○旅行社取得，系爭旅遊商品之買賣雙方當
      事人應係原告、其母己○○及辛○旅行社，是被告東森公
      司顯非經銷系爭旅遊服務之企業經營者，自不須依消費者
      保護法第8 條第1 項規定連帶負賠償責任。
（七）至被告東森公司之公司變更登記表內（見第42頁），所營
      事業欄雖未記載「行紀業」；惟按公司法第18條第2 項之
      規定：「公司所營事業除許可業務應載明於章程外，其餘
      不受限制」，其立法理由謂：「一、為配合行政革新及簡
      化登記程序，公司營業項目之登記「除載明許可業務外，
      其餘毋庸登記。... 二、配合營業項目登記之簡化，公司
      所營事業應載明許可業務，其餘不受限制，爰增列為第二
      項。」等語。足徵現行公司營業項目之登記，除其所營係
      屬應經「許可」之業務外，原則上可不予載明。按「行紀
      」為我國民法債編所訂「有名契約（典型契約）」之一種
      ，僅須依當事人間意思表示合致，即可成立，無須為物之
      交付或其他給付，亦不須踐行一定之方式，更無須受託人
      （即行紀人）為行紀業之商業登記為必要。行紀之商業登
      記之作用，充其量僅為國家為管制從事特種商業之人之措
      施，一方面避免行政秩序紊亂，他方面對於為違法者科以
      相當之行政罰。換言之，在私法自治原則下，僅須當事人
      約定：由行紀人以自己名義，為委託人之計算，為動產之
      買賣或其他商業上交易，並自委託人受領報酬而為營業，
      其「行紀」契約即成立生效，此與被告東森公司是否有為
      行紀業之登記，實屬兩事。又台灣台北地方法院94年度消
      字第8 號判決固認定：「而被告東森公司為系爭商品流通
      進入市場時經銷之企業經營者，受消費者保護法第8 條第
      1 項之規範，須與製造者負連帶責任，至為明確。」等語
      （見第102 頁），然該事件中開立發票者確為被告東森公
      司，有被告東森公司提出之電子計算機發票影本1 份可稽
      （見第139 頁），可知與本件並不相同，故難以據為認定
      被告東森公司係本件旅遊服務經銷者之資料。另經本院依
      職權向辛○旅行社調閱系爭旅遊行程，該旅行社與被告東
      森公司間之商品寄售契約書資料（見第169 頁），該旅行
      社覆以：本公司與被告東森公司並無簽署商品寄售契約書
      ，僅簽有旅行商品廣告委託製作暨播送合約書等語（見第
      191 頁）。然其附件所示之合約書，係電視廣告播送事宜
      （見第192 、193 頁），與系爭旅遊行程乃登載於平面之
      旅遊專刊不同，故無法適用於本件，併此說明。
二、若被告應負賠償責任，原告得否請求醫療費用、停車費、看
    護費、減少勞動能力之損失及慰撫金？若可，金額各為多少
    ？
（一）如前所述，被告戊○○、庚○公司既應依消費者保護法第
      7 條第3 項前段規定負連帶賠償責任，則因此部分責任應
      定性為民事損害賠償責任之一種，為求法律解釋體系之一
      致性，該條項所謂之損害，應與民法之解釋相同，而包括
      財產上之損害及非財產上之損害。
（二）茲分別審酌原告之各項請求如下：
    1.醫療費用部分：原告主張因系爭事故造成傷害而支出之醫
      療費用共計126,943 元，將來預計會再支出10萬元，雖據
      提出醫療費用收據影本10紙、統一發票影本14紙及診斷證
      明書影本1 份為證（見第20至22頁、第285 至287 頁）。
      而被告庚○公司則以前詞置辯。按全民健康保險法第1 條
      後段固規定，就該法未規定之事項應適用保險法相關規定
      。惟全民健康保險性質上係屬健康、傷害保險，除有全民
      健康保險法第82條規定之情形外，依保險法第130 條、第
      135 條準用同法第103 條之規定，全民健康保險之保險人
      不得代位行使被保險人因保險事故所生對於第三人之請求
      權，要無保險法第53條規定適用之餘地。是全民健康保險
      之被保險人，非因汽車交通事故受傷害，受領全民健康保
      險提供之醫療給付，其因侵權行為所生之損害賠償請求權
      並不因而喪失（最高法院89年台上字第805 號裁判要旨參
      照）。是上述10紙醫療費用收據影本中有關健保給付部分
      ，依前開說明，原告之損害賠償請求權並不因而喪失，亦
      應准許。至恆春基督教醫院之證明書費用280 元（見第20
      頁），係原告為證明損害發生及其範圍所必要之費用，應
      納為損害之一部分，而得請求加害人即被告戊○○、庚○
      公司賠償（此部分最高法院91年5 月7 日91年度第3 次民
      事庭會議決議已改變見解，不再參考最高法院66年度第5
      次民庭庭推總會議決議(二)之結論）。至上揭14紙統一發票
      影本部分，其中由美德耐股份有限公司與丁昌股份有限公
      司出具者，為被告戊○○與庚○公司所否認，本院觀之發
      票上之消費明細均為阿拉伯數字，而無文字記載可供判斷
      是否為購買醫藥用品之消費記錄，亦無法由公司名稱判斷
      ，且原告亦未就此舉證證明之，故難以採信此部分之費用
      。其餘由杏一醫療用品股份有限公司、壬○○大藥局出具
      之發票，雖亦無法證明購買用品之名稱，但至少發票能顯
      示出係醫療用品店與藥局所出具，且此部分被告並不爭執
      （見第277 頁），故此部分之費用洵屬可採。又原告請求
      將來預計會再支出之費用10萬元部分，則為被告所否認，
      按請求將來給付之訴，以有預為請求之必要者為限，得提
      起之。民事訴訟法第246 條定有明文。依原告提出之診斷
      證明書記載：進一步治療之費用約10萬等語（見第287 頁
      ），雖係曰「約」，但因原告尚未進行治療，故所需費用
      自無法確定，而該診斷書係整型外科醫師所出具，且徵之
      原告為女性，有其戶籍謄本可參（見第8 頁），成長後兩
      腳之大小略有差異，此有高雄長庚醫院96年9 月19日長庚
      院高字第681501號函1 份在卷可憑（見第230 頁），再觀
      之原告手術拆線後之相片（見上開偵查卷第36、37頁），
      除大拇指外，其餘右腳腳趾之指甲均已無法生長，可知以
      一位女性而言，天性自較男性愛美，且台灣女性在夏季穿
      著涼鞋並露出腳趾實屬常態，故認原告將來實有由整型外
      科繼續做進一步治療之必要，且原告如不藉由本件訴訟程
      序一併請求此部分費用，則其將來再行請求，將使兩造再
      付出一次訴訟所需之勞力、時間與費用，實非憲法保障人
      民財產權之本旨。是原告就此部分費用於本件提起將來給
      付之訴，應予准許。次按當事人已證明受有損害而不能證
      明其數額或證明顯有重大困難者，法院應審酌一切情況，
      依所得心證定其數額。民事訴訟法第222 條第2 項定有明
      文。原告雖未能證明上開將來會支出之確切金額，惟診斷
      證明書既評估約10萬元，此自可供本院參考，爰酌定原告
      此部分得請求之賠償額以10萬元為適當。綜上，原告醫療
      費用部分得請求賠償之金額合計為224,980 元（計算式：
      7,484 元＋78,948元＋33,394元＋100 元＋664 元＋715
      元＋579 元＋579 元＋560 元＋1,413 元＋179 元＋140
      元＋15元＋210 元＋100,000 元）。原告逾上開範圍之請
      求，則屬無據，不應准許。
    2.停車費部分：原告主張其因至高雄長庚醫院就醫，支出2,
      255 元之停車費，業據提出統一發票影本11紙可佐（見第
      284 頁），且被告對此亦不爭執（見第277 頁），參以停
      車費係原告回診就醫所必要之支出，故核屬可採。
    3.看護費部分：原告就此並未提出證據證明，經本院依職權
      函詢高雄長庚醫院原告受上述傷害，前後約需看護多久時
      間？半日或全日看護？費用各為多少？（見第196 頁）該
      院覆以：本院看護費用半日（12小時）為1,000 元，全日
      （24小時）為2,000 元，病患住院期間需他人協助照顧事
      宜等語，有高雄長庚醫院96年9 月19日長庚院高字第6815
      01號函1 份在卷可稽（見第230 頁）。依此，原告住院期
      間共計16日，亦有診斷證明書影本（詳醫囑欄）1 份足憑
      （見第112 頁）；徵之上開回函既謂原告住院時需他人協
      助照顧，而原告當時為1 年僅3 餘歲之幼童，衡情應以全
      日而非半日之看護始屬合理。按親屬間之看護，縱因出於
      親情而未支付該費用，然其所付出之勞力，顯非不能以金
      錢為評價，此種基於身份關係之恩惠，自不能加惠於加害
      人，而應比照一般看護情形，認被害人受有相當看護費之
      損害，命加害人賠償，始符民法第193 條第1 項所定「增
      加生活上需要」之意旨（最高法院89年台上字第1749號裁
      判要旨參照）。本件原告雖未陳明有另外聘請看護，且未
      提出支付看護費用之收據為證，然縱使原告住院期間係由
      其親人看護照顧，依前揭說明意旨，原告亦應認受有相當
      於看護費之損害，而得請求賠償。故原告此部分得請求賠
      償之金額為32,000元（計算式：16日2,000 元），然原
      告僅請求賠償15,000元，故應可准許。被告庚○公司雖抗
      辯依高雄長庚醫院之上開回函，無法認定原告必須聘請看
      護，則原告請求看護費用並無理由，退步言之，縱原告得
      請求住院期間由他人協助照顧之費用，原告自陳若聘請看
      護，每月須花費約15,000元（即每日500 元），則依診斷
      證明書所載，原告住院日數為16日，亦僅能主張8,000 元
      之看護費用云云。惟查，高雄長庚醫院上開回函既已說明
      原告住院期間需他人協助照顧，此即為需他人看護之意；
      又原告主張每月之看護費用約15,000元，並未舉證以實其
      說，故自應以高雄長庚醫院之回函內容為看護費用認定之
      標準，即全日每日2,000 元。是被告庚○公司此部分所辯
      委無足採。
    4.減少勞動能力之損失部分：經本院依職權函詢高雄長庚醫
      院，原告所受如附件一（見第197 頁）之傷害，目前符合
      附件二（見第198 、199 頁）152 至160 項中何項之障害
      項目？減少約百分之幾之勞動能力至其滿60歲為止？（見
      第196 頁）該院以前述回函表示：病患所受之傷害不符合
      來函附件二之傷害，且不影響勞動能力及腳之功能，惟病
      患成長後兩腳大小略有差異，需鞋內輔助（如鞋墊之輔助
      ）等語（見第230 頁）。可見原告並無因系爭事故造成之
      傷害而減損其勞動能力，當不得請求此部分之損害。至原
      告雖主張就鑑定人之鑑定意見可採與否，則應踐行調查證
      據之程序而後定其取捨。倘法院不問鑑定意見所由生之理
      由如何，遽採為裁判之依據，不啻將法院採證認事之職權
      委諸鑑定人，與鑑定僅為一種調查證據之方法之趣旨，殊
      有違背，並引用最高法院79年台上字第540 號判例。然查
      ，本院上開函文並非囑託高雄長庚醫院鑑定原告減損勞動
      能力之程度，而係因該院為原告因系爭傷害經常就診之醫
      院，故本院乃函請該院直接就原告病歷之記載向本院說明
      而已，故高雄長庚醫院上開意見並非法院囑託鑑定所生之
      鑑定意見，否則該醫院為私人醫院，如係囑託鑑定，為何
      未收取任何之鑑定費用？況高雄長庚醫院上開回函亦由本
      院當庭提示予兩造表示意見，並經兩造於言詞辯論時互為
      攻防，堪認業已經過本院調查證據之程序，而得由本院斟
      酌調查該部分證據之結果，以判斷事實之真偽，並於判決
      內記明得心證之理由，故應無原告所主張違反最高法院79
      年台上字第540 號判例之問題。
    5.慰撫金部分：本院審酌原告現就讀幼稚園，有在學證明書
      1 份可參（見第190 頁），無工作能力，亦無任何財產，
      此則有其財產清單影本1 份足憑（見第116 頁）等情，及
      被告戊○○學歷為高職畢業，自96年2 月11日起任職被告
      庚○公司，工作職稱為園藝組園藝人員，94年度所得給付
      總額為561,540 元，95年度所得給付總額為98,960元，94
      、95年度財產均為西元1993年份馬自達牌2184CC之汽車1
      部，分別有補發證明書、在職證明書影本及94、95年稅務
      電子閘門財產所得調件明細表各1 份可佐（見第183 、18
      4 、161 至164 頁），而被告庚○公司總公司之資本總額
      為499,980,000 元，實收資本額為415,437,500 元，95年
      度之資產合計1,196,810,616 元，有公司基本資料查詢及
      資產負債表各1 份足參（見第158 、180 頁），公司財力
      頗為雄厚，被告庚○公司為其分公司，營業項目有餐廳業
      、企業經營管理顧問業、一般旅館業、競技及休閒體育場
      館業（海水浴場之經營）等，此亦有營利事業登記抄本1
      份可稽（見第48頁），為屏東地區知名之國際觀光飯店等
      情；暨兩造之身分、地位，原告為一年幼女童，僅因與母
      親出遊即突逢此意外事故，致右腳有所殘缺，此勢必對其
      幼小心靈造成甚大之創傷與痛苦等一切情狀，認原告得請
      求之非財產上損害金額以300,000 元為適當。逾此部分之
      請求，洵屬無據，不應准許。
    6.依上所述，原告得請求被告戊○○、庚○公司連帶賠償之
      金額為542,235元（224,980 元＋2,255 元＋15,000元＋3
      00,000元）。
三、原告及其法定代理人就系爭傷害之造成有無與有過失？若有
    ，應減免被告之過失責任比例為何？
（一）按損害之發生或擴大，被害人與有過失者，法院得減輕賠
      償金額，或免除之。前2 項之規定，於被害人之代理人或
      使用人與有過失者，準用之。民法第217 條第1 項、第3
      項分別定有明文。同條第1 項規定之目的，在謀求加害人
      與被害人間之公平，故在裁判上法院得以職權減輕或免除
      之。是以賦與法院得不待當事人之主張，減輕其賠償金額
      或免除之職權（最高法院85年台上字第1756號判例要旨、
      92年台上字第485 號裁判要旨均可供參）。次按民法第21
      7 條關於被害人與有過失之規定，於債務人應負無過失責
      任者，亦有其適用（最高法院79年台上字第2734號判例要
      旨、87年台上字第97號裁判要旨均可參照）。查騎乘沙灘
      摩托車係墾丁國家公園區域內禁止從事之活動，既經內政
      部公告，原告之母親己○○係高中畢業（見第203 頁），
      此為兩造所不爭，應為識字之人，對上開公告內容自屬可
      得而知，竟疏於注意上開公告內容，遽攜同原告騎乘系爭
      摩托車。且於駕駛系爭摩托車時，又未注意該摩托車並無
      類似扣環之固定幼童腳掌裝置、專供幼童使用之安全帶與
      完全遮蓋鍊條之安全護罩，而在被告戊○○、庚○公司唯
      利是圖，未禁止原告乘坐下，仍率然讓原告乘坐，且於行
      駛當中復未加強注意原告身體之安全，顯就原告傷害之發
      生與有過失。而己○○為原告當時之唯一監護人，有戶籍
      謄本1 份可參（見第8 頁），係原告之法定代理人，自應
      依民法第217 條第3 項規定準用同條第1 項之規定。基此
      ，本院審酌原告之法定代理人己○○就系爭損害之發生，
      雖與有過失，但若無被告戊○○、庚○公司前揭違反消費
      者保護法第7 條第1 項、第2 項規定之行為，當不致造成
      如此嚴重之損害等情，認被告戊○○、庚○公司應連帶負
      7/10之過失責任，原告及其法定代理人應承擔3/10之與有
      過失責任，故應減輕被告戊○○、庚○公司3/10之賠償金
      額。經減輕後，被告戊○○、庚○公司應連帶賠償原告之
      金額為379,565 元（計算式：542,235 元7/10＝379,56
      5 元《元以下四捨五入》）。
（二）又原告自承事發後曾受領被告庚○公司給付之2 萬元（見
      第256 、276 頁），而被告庚○公司亦主張應自損害賠償
      額中予以扣除（見第276 頁），故再經此扣除後，原告得
      請求被告戊○○、庚○公司連帶賠償之金額為359,565 元
      。
柒、綜據上述，原告得請求被告戊○○、庚○公司連帶賠償之損
    害金額為359,565 元。再按「給付無確定期限者，債務人於
    債權人得請求給付時，經其催告而未為給付，自受催告時起
    ，負遲延責任。其經債權人起訴而送達訴狀，或依督促程序
    送達支付命令，或為其他相類之行為者，與催告有同一之效
    力。」、「遲延之債務，以支付金錢為標的者，債權人得請
    求依法定利率計算之遲延利息。」、「應付利息之債務，其
    利率未經約定，亦無法律可據者，週年利率為百分之五。」
    民法第229 條第2 項、第233 條第1 項前段及第203 條分別
    定有明文。經查，因本件最後認定有理由部分之金額在起訴
    狀原告聲明請求之範圍內，且均係基於同一請求權即消費者
    保護法第7 條規定而生之損害賠償，故即使原告嗣後擴張請
    求之金額，亦不影響原告有理由部分之金額，其利息仍自起
    訴狀繕本送達之翌日起算一事，蓋有理由之金額為359,565
    元，尚在原告起訴狀聲明金額即3,834,925 元之範圍內，故
    被告戊○○、庚○公司於收受起訴狀繕本時，即已受催告3,
    834,925 元之給付，而有理由部分之359,565 元之金額，係
    在3,834,925 元之範圍內，堪認亦已受給付之催告，故有理
    由之359,565 元，其利息應得自起訴狀繕本送達之翌日起算
    。從而，原告依消費者保護法第7 條規定，請求被告戊○○
    、庚○公司連帶給付其359,565 元，及自起訴狀繕本送達翌
    日起，即被告戊○○部分自96年2 月3 日（見第33頁）起、
    被告庚○公司部分自96年2 月2 日（見第32頁）起，均至清
    償日止，按週年利率5%計算之利息，為有理由，應予准許；
    逾此部分之請求，則屬無據，應予駁回。另原告先位依消費
    者保護法第7 條規定，備位依同法第8 條第1 項規定，請求
    被告東森公司應連帶給付其3,939,687 元，及其中3,849,92
    5 元自起訴狀繕本送達翌日起、其中89,762元自擴張聲明狀
    送達翌日起，均至清償日止，按週年利率5%計算之利息，均
    屬無據，應予駁回。
捌、又本件所命給付之金額未逾50萬元，併依民事訴訟法第389
    條第1 項第5 款規定，依職權宣告假執行。原告此部分陳明
    願供擔保請准宣告假執行，即無必要，附此敘明。被告庚○
    公司陳明願供擔保請准宣告免為假執行，核無不合，爰酌定
    相當之擔保金額准許之。至原告敗訴部分，其假執行之聲請
    已失所附麗，應予駁回。
玖、兩造其餘攻擊、防禦方法及舉證，經本院斟酌後認均不足以
    影響本判決之結果，自無逐一詳予論駁之必要，末此說明。
拾、結論：本件原告之訴，為一部有理由，一部無理由，依民事
    訴訟法第79條、第85條第2 項、第389 條第1 項第5 款、第
    392 條第2 項，判決如主文。
中    華    民    國    97    年    1    月     31    日
                     民事第一庭  法  官  張以岳
以上正本係照原本作成。
如不服本判決，應於送達後20日內，向本院提出上訴狀並表明上
訴理由，如於本判決宣示後送達前提起上訴者，應於判決送達後
10日內補提上訴理由書（須附繕本）。
                                 書記官  林志憲
中    華    民    國    97    年    1    月     31    日


司法院資訊處製作；財團法人民間司法改革基金會備份。
